【裁判字號】    97,裁,4115
【裁判日期】    970821
【裁判案由】    臺灣地區與大陸地區人民關係條例
【裁判全文】
最  高  行  政  法  院  裁  定
                                      97年度裁字第4115號
抗  告  人  甲○○
上列抗告人因與相對人內政部間臺灣地區與大陸地區人民關係條
例事件，對於中華民國96年9月28日臺北高等行政法院96年度訴
字第1263號裁定提起抗告，本院裁定如下︰
    主  文
抗告駁回。
抗告訴訟費用由抗告人負擔。
    理  由
一、按抗告法院認抗告為不合法或無理由者，應為駁回抗告之裁
    定。又「行政訴訟法第4條第3項規定：『訴願人以外之利害
    關係人，認為第1項訴願決定，損害其權利或法律上之利益
    者，得向高等行政法院提起撤銷訴訟。』參照司法院院字第
    641號解釋意旨，不服受理訴願機關之決定者，雖非原訴願
    人亦得提起撤銷訴訟，但以該訴願決定撤銷或變更原處分，
    致損害其權利或利益者為限。故利害關係相同之人，自不得
    依前述規定起訴，應自行提起訴願以資救濟，其未提起訴願
    ，基於訴願前置主義，原則上不得逕行提起行政訴訟。惟於
    例外情形，如訴訟標的對於原訴願人及其他有相同利害關係
    之人必須合一確定者，則既經原訴願人踐行訴願程序，可認
    為原提起訴願之當事人，有為所有必須合一確定之人提起訴
    願之意，應解為與原訴願人利害關係相同之人得逕行依同法
    第4條第1項起訴。」，本院93年9月份庭長法官聯席會議決
    議在案。
二、抗告人之配偶即訴外人乙○○於民國95年9月3日代抗告人向
    相對人申請來臺團聚，相對人依訪談內容及比對相關資料結
    果，發現並無積極事證足認其婚姻為真實，乃為不許可處分
    。乙○○不服，提起訴願，經訴願機關以乙○○非受行政處
    分之人，亦非屬法律利害關係人，不受理乙○○之訴願。抗
    告人不服，提起行政訴訟，經原裁定予以駁回。
三、本件原裁定以：抗告人以其與乙○○並非假結婚，提起本件
    行政訴訟請求准許其來臺團聚，核係提起行政訴訟法第5條
    之課予義務訴訟，其與乙○○雖屬利害關係相同之人，惟本
    件訴訟標的對於渠等並非必須合一確定者，依本院93年9月
    份庭長法官聯席會議決議意旨，抗告人應自行提起訴願以資
    救濟，其未提起訴願，逕行提起本件行政訴訟，其起訴為不
    合法，故駁回抗告人之起訴。
四、抗告意旨略謂：抗告人因人在大陸，與其夫乙○○皆未讀書
    ，不諳法律，事先也不瞭解應由抗告人提起訴願，值得同情
    。又相對人為行政機關，既然認為乙○○之訴願不合法，應
    有義務告知及指導抗告人重行提出訴願，豈料其僅於訴願理
    由書末記載如不服本決定，應於2個月內向所轄高等行政法
    院提起行政訴訟，誤導抗告人云云。經核原裁定認定抗告人
    之訴未經合法之訴願程序，予以駁回，於法並無不合，其抗
    告難認有理由，應予駁回。又抗告人於抗告狀雖列有代理人
    邱日祥，而其未提出委任狀，誠難認其合法委任，但抗告人
    已於抗告狀具狀人欄蓋章，當無庸再命抗告人補正委任狀之
    必要，併予明。
五、據上論結，本件抗告為無理由。依行政訴訟法第104條、民
    事訴訟法第95條、第78條，裁定如主文。
中    華    民    國    97    年    8     月    21    日
                    最高行政法院第五庭
                        審判長法官  劉  鑫  楨
                              法官  鄭  小  康
                              法官  黃  淑  玲
                              法官  劉  介  中
                              法官  吳  慧  娟
以  上  正  本  證  明  與  原  本  無  異
中    華    民    國    97    年    8     月    21    日
                              書記官  王  史  民


司法院資訊處製作；財團法人民間司法改革基金會備份。
